【裁判字號】    95,上訴,266
【裁判日期】    950516
【裁判案由】    詐欺等
【裁判全文】
臺灣高等法院臺南分院刑事判決         95年度上訴字第266號
上  訴  人  臺灣臺南地方法院檢察署檢察官
上  訴  人
即  被  告  丁○○
指定辯護人  本院公設辯護人  丙○○
上列上訴人因被告詐欺等案件，不服臺灣臺南地方法院94年度訴
字第1530號，中華民國95年１月18日第一審判決（起訴案號：臺
灣臺南地方法院檢察署94年度核退偵字第1113號），提起上訴，
本院判決如下：
    主  文
上訴駁回。
    事  實
一、丁○○係設於臺南縣永康市○○路313 號之中華商業銀行永
    康分行（下稱中華銀行）之中級辦事員，其職務內容為辦理
    一般民眾存款、消費貸款，係金融機構從事存放款業務之人
    。緣甲○○於民國89年12月27日將其二筆金額分別為新臺幣
    （下同） 400萬元及50萬元之資金存入其所申辦之中華銀行
    帳號00000000000000號帳戶，而與中華銀行約定為期一年之
    定期存款，當時係由丁○○承辦該二筆定存業務，丁○○因
    而熟知甲○○就上開定存資金與中華銀行之交易關係。嗣丁
    ○○因沉迷股市，資金慘遭套牢，竟萌生意圖為自己不法所
    有及在業務上之電磁紀錄登載不實之概括犯意，明知甲○○
    上開定期存款於90年12月27日到期後未辦理定存續約，中華
    銀行已依約於到期日將之逕轉為活期儲蓄存款，且甲○○上
    開帳戶亦未申請語音轉帳設定，竟利用當時其職務包括審核
    語音轉帳申請之便，於上開定期存款到期日至91年５月24日
    間之某日，在中華銀行內，將甲○○申請帳戶設定語音轉帳
    之不實事項登載於其業務上所製作之電腦電磁紀錄，因而取
    得甲○○帳戶之語音轉帳密碼，足以生損害於中華銀行對於
    存款客戶財產管理之正確性後，即於附表所示之時間及上開
    地點，連續未經甲○○之委託及許可，以電話語音轉帳之方
    式，輸入甲○○之帳號及語音轉帳密碼進入中華銀行之電腦
    系統，再將甲○○本人或其授權之人為如附表所示計九筆款
    項陸續轉帳至為丁○○所使用之王佩如及顏嘉琪（均不知情
    ）如附表所示之帳戶內之虛偽資料輸入電腦，製作甲○○上
    開帳戶內之存款轉帳紀錄，丁○○再由上開王佩如及顏嘉琪
    之帳戶取得甲○○帳戶轉帳之款項，致生損害於甲○○之存
    款債權及中華銀行之財產；丁○○又於91年7月22日，為應
    付甲○○前來領取存款50萬元，並掩飾其已為附表編號1至6
    號將款項轉出之實情，遂承前業務登載不實之概括犯意，以
    中華銀行之電腦，登載不實之甲○○於91年７月22日存入三
    筆金額均為100萬元及一筆金額為48萬030元之存款事項於甲
    ○○帳戶電腦電磁紀錄中，足以生損  害於中華銀行對存款
    客戶財產管理之正確性，使甲○○在提領款項時，其上開帳
    戶內顯示之存款金額與甲○○原應存在之存款本利金額約略
    相符，甲○○及中華銀行乃誤認而均未發覺上情，俟甲○○
    領款後，丁○○再將上開不實之存款電磁紀錄更正（即以相
    等負數金額存入該帳戶中沖銷上開不實存款資料），以使其
    得以繼續為如附表所示編號7至9號之轉帳行為。嗣甲○○於
    92年1月10日前往中華銀行，欲以其上開帳戶匯出250萬元時
    ，因其帳戶之存款業經丁○○轉出殆盡，中華銀行不知情之
    櫃員告以存款不足，而經中華銀行於同年２月17日清查丁○
    ○之工作業務，始悉上情。
二、案經中華銀行訴由臺灣臺南地方法院檢察署檢察官偵查起訴
    。
    理  由
一、上開犯罪事實，業據上訴人即被告丁○○迭於檢察事務官詢
    問、檢察官偵訊、原審中及本院審理時自白不諱，核與告訴
    代理人乙○○、證人即中華銀行永康分行經理林豐原、及證
    人即中華銀行存戶甲○○於警詢時之證述相符，且有甲○○
    上開帳戶之存款明細分戶帳資料五張（見警訊卷第20頁至第
    24頁）、存摺內頁影本二張（見警訊卷第19頁、第25頁）及
    轉帳明細表一張（見核交字第467 號偵查卷第14頁）附卷可
    稽，足認被告上開自白與事實相符，可堪採為認定被告犯罪
    之證據，本件事證明確，被告犯行洵堪認定。
二、被告意圖為自己不法之所有，以電話語音轉帳之方式，輸入
    甲○○上開帳戶之帳號及語音轉帳密碼進入中華銀行之電腦
    系統，再以甲○○本人或其授權之人將如附表所示之金額連
    續轉帳至為丁○○所使用之王佩如及顏嘉琪帳戶內之虛偽資
    料輸入電腦系統，製作甲○○上開帳戶內之存款轉帳紀錄，
    使中華銀行之電腦系統誤認為存戶甲○○所轉帳，而同意轉
    帳，因而詐取上開轉帳之金額，核其此部分所為，係犯刑法
    第339條之3第1 項之意圖為自己不法之所有，以不正方法將
    虛偽資料輸入電腦，製作財產權之變更紀錄，而取得他人財
    產罪。又被告以電腦將甲○○申請帳戶設定語音轉帳、甲○
    ○於91年7月22日存入三筆金額均為100萬元及一筆金額為48
    萬030 元之不實事項，登載於甲○○上開帳戶之電腦電磁紀
    錄中，均足以生損害於中華銀行對於存款客戶財產管理之正
    確性，核其此部分所為，均係犯刑法第215條、第220條第２
    項之從事業務之人，明知為不實之事項，而登載於其業務上
    作成之電磁紀錄，足以生損害於他人罪。被告先後９次以不
    正方法將虛偽資料輸入電腦，製作財產權之變更紀錄，而取
    得他人財產，及2次明知為不實之事項，而登載於其業務上
    作成之文書，足以生損害於他人之犯行，均係時間緊接，所
    犯罪名罪名，顯係各基於概括犯意反覆為之，均為連續犯，
    應依刑法第56條之規定，分別論以刑法第339條之3一罪及刑
    法第 215條一罪，並均依法加重其刑。被告所犯上開二罪間
    ，有目的、方法之牽連關係，應依牽連犯之規定，從較重之
    連續利用電腦設備詐取他人財產罪處斷。檢察官雖僅就被告
    連續利用電腦設備詐取他人財產之犯行提起公訴，然本件被
    告所犯上開連續業務登載不實之犯行，與前揭起訴論罪科刑
    之部分，具有牽連犯之裁判上一罪關係，已如前述，本院自
    應依法併予審理，附此敘明。
三、公訴及上訴意旨另以：被告丁○○係中華銀行之消費貸款專
    員，為受中華銀行委任處理事務之人，基於為自己不法有之
    意圖與損害中華銀行利益之概括犯意，在上揭時、地，未經
    甲○○之委託及許可，將其帳戶變更設定為自動語音轉帳後
    ，連續以電話語音轉帳之方式將甲○○帳戶內存款轉帳至王
    佩如及顏嘉琪之帳戶內，致生損害於中華銀行，因認被告另
    涉有刑法第342條、銀行法第125條之2第1項等之背信罪嫌云
    云。經查：
  (一)刑法上之背信罪為一般的違背任務之犯罪，若為他人處理事
    務，意圖為自己或第三人不法之所有，以詐術使他人交付財
    物者，應成立詐欺罪，不能論以背信罪，最高法院六十三年
    度臺上字第二九二號著有判例可資參照。又寄託物為代替物
    時，如約定寄託物之所有權移轉於受寄人，並由受寄人以種
    類、品質、數量相同之物返還者，為消費寄託，民法第 602
    條第１項前段定有明文，銀行與活期存款戶間之存、提款等
    事項之法律關係，為典型之消費寄託關係（最高法院57年度
    臺上字第2965號判例參照），從而，依民法第 603條之規定
    ，自受寄人受領該寄託之金錢時起，即用關於消費借貸之規
    定，則該金錢之所有權已移轉於受寄人即該金融機構所有，
    其利益與危險，當然移轉於受寄人（民法第 603條88年之立
    法理由參照）。
  (二)本件被告上開所為，固係將虛偽之中華銀行客戶甲○○轉帳
    資料輸入電腦電磁紀錄，而製作該客戶存款債權得喪變更之
    紀錄，惟被告係基於為自己不法所有詐取財物之犯意所為之
    ；另被告並未為存戶甲○○處理事務，且被告雖係為中華銀
    行處理事務，然其並非意圖為自己或第三人不法之利益，或
    損害中華銀行之利益，而為違背其職務之行為，致生損害於
    中華銀行之財產或其他利益。故被告所為應僅犯刑法第339
    條之3之罪，應無併犯刑法第342條、銀行法第125條之2第１
    項等之背信罪嫌可言。
  (三)因檢察官認被告此部分，與前開論處刑法第339條之3之罪間
    ，有想像競合犯之裁判上一罪關係，爰不另為無罪之諭知，
    合此敘明。
四、原審法院適用刑法第56條、第55條、第339條之3第１項、第
    215條、第220條第2項、罰金罰鍰提高標準條例第1條前段，
    審酌被告原有正當職業，不思珍惜，並腳踏實地累積財富，
    竟詐取所任職銀行之存戶存款供其炒作股票，投機心態不言
    可喻，且利用職權，連續在中華銀行電腦電磁紀錄中輸入客
    戶轉帳之虛偽資料，先後向中華銀行詐取款項四百餘萬元，
    除使客戶存款債權及中華銀行財產受損外，尚嚴重影響中華
    銀行之信譽及存戶財產管理之正確性，被告雖於犯後之92年
    2月10將250萬元匯入甲○○華南商業銀行金華路辦事處（下
    稱華南銀行）帳號0000000號之帳戶，有甲○○華南銀行活
    期存款存摺該部分交易明細影本一份在卷可參（見警訊卷第
    26頁至第27頁），惟尚積欠中華銀行上開甲○○帳戶內遭轉
    出之款項178萬元，嗣竟遠走國外2年有餘，音訊杳然，其後
    返國至今已10個月，亦未與告訴人達成和解，均顯無償還所
    詐取錢財之誠意，惟被告未曾有何刑案紀錄前科，有臺灣高
    等法院被告前按紀錄表一份附卷為憑，且於審理中一再坦認
    犯行，態度尚可等一切情狀，量處有期徒刑一年二月，認事
    用法俱無不合，量刑亦稱妥適，檢察官上訴意旨以被告所為
    尚應有涉犯銀行法第125條之2第１項之罪嫌為由，及被告上
    訴意旨謂量刑過重，指摘原判決不當，均無可取，為無理由
    ，均應予駁回。
據上論結，應依刑事訴訟法第368條，判決如主文。
本案經檢察官羅清溪到庭執行職務。
中    華    民    國    95    年    5     月    16    日
                刑事第三庭  審判長法  官  陳  義  仲
                                  法  官  宋  明  蒼
                                  法  官  陳  顯  榮
以上正本證明與原本無異。
檢察官如不服本判決應於收受本判決後10日內向本院提出上訴書
，其未敘述上訴理由者並得於提起上訴後10日內向本院補提理由
書。
被告不得上訴。
                                  書記官  陳  明  芬
中    華    民    國    95    年    5     月    16    日
附表
  ┌──┬────┬─────┬────────────┐
  │    │        │  金額    │                        │
  │編號│  時間  │（新臺幣）│     銀行帳號及戶名     │
  │    │        │          │                        │
  ├──┼────┼─────┼────────────┤
  │1   │91年05月│90萬元    │新竹國際商業銀行        │
  │    │24日    │          │戶名：王佩如            │
  │    │        │          │帳號：0000000000000號   │
  ├──┼────┼─────┼────────────┤
  │2   │91年05月│88萬元    │同上                    │
  │    │31日    │          │                        │
  ├──┼────┼─────┼────────────┤
  │3   │91年06月│50萬元    │同上                    │
  │    │21日    │          │                        │
  ├──┼────┼─────┼────────────┤
  │4   │91年06月│50萬元    │同上                    │
  │    │28日    │          │                        │
  ├──┼────┼─────┼────────────┤
  │5   │91年07月│50萬元    │富邦商業銀行            │
  │    │05日    │          │戶名：顏嘉琪            │
  │    │        │          │帳號：00000000000000號  │
  ├──┼────┼─────┼────────────┤
  │6   │91年07月│20萬元    │同上編號五              │
  │    │16日    │          │                        │
  ├──┼────┼─────┼────────────┤
  │7   │91年07月│40萬元    │同上編號五              │
  │    │30日    │          │                        │
  ├──┼────┼─────┼────────────┤
  │8   │91年08月│20萬元    │同上編號一              │
  │    │02日    │          │                        │
  ├──┼────┼─────┼────────────┤
  │9   │91年08月│20萬元    │同上編號五              │
  │    │29日    │          │                        │
  ├──┼────┼─────┼────────────┤
  │合計│        │428萬元   │                        │
  └──┴────┴─────┴────────────┘
附錄：本案論罪科刑法條全文：
刑法第339條之3第1項：
  意圖為自己或第三人不法之所有，以不正方法將虛偽資料或不正
  指令輸入電腦或其相關設備，製作財產權之得喪、變更紀錄，而
  取得他人財產者，處七年以下有期徒刑。
刑法第215條：
  從事業務之人，明知為不實之事項，而登載於其業務上作成之文
  書，足以生損害於公眾或他人者，處三年以下有期徒刑、拘役或
  五百元以下罰金。
刑法第220條：
  在紙上或物品上之文字、符號、圖畫、照像，依習慣或特約，足
  以為表示其用意之證明者，關於本章及本章以外各罪，以文書論
  。
  錄音、錄影或電磁紀錄，藉機器或電腦之處理所顯示之聲音、影
  像或符號，足以為表示其用意之證明者，亦同。
  稱電磁紀錄，指以電子、磁性或其他無法以人之知覺直接認識之
  方式所製成之紀錄，而供電腦處理之用者。


司法院資訊處製作；財團法人民間司法改革基金會備份。
